臺灣高等法院高雄分院刑事裁定
111年度毒抗字第32號
抗  告  人  
即  被  告  黃金池






上列抗告人因聲請強制戒治案件，不服臺灣高雄地方法院中華民
國111年1月3日裁定(110年度毒聲字第1438號)，提起抗告，本院
裁定如下：
    主  文
抗告駁回。
    理  由
一、原裁定意旨略以:抗告人即被告甲○○（下稱被告）因施用第
    一、二級毒品，前經原審法院以110 年度毒聲字第611號裁
    定令入勒戒處所觀察、勒戒，嗣經法務部○○○○○○○○評估後，
    認被告仍有繼續施用毒品傾向。是依毒品危害防制條例第20
    條第2項後段，裁定令被告入勒戒處所強制戒治，其期間為6
    個月以上，至無繼續強制戒治之必要為止，但最長不得逾1
    年等語。
二、抗告意旨略以：被告對於戒治所評估強制戒治之標準質疑如
    下：㈠前科紀錄實際應為上限10分，結果評估為28分。㈡臨床
    評估46分是否有誤，因為被告於勒戒期間，並無違反勒戒所
    之相關規定。綜上，被告之前科與行為表現28分，臨床評估
    46分、社會穩定度5分，總分為79分，評估似有過重，請審
    酌被告已年邁、獨居、經濟不佳等應無再反覆施用毒品等情
    ，請求撤銷原裁定，駁回檢察官之聲請。
三、按觀察、勒戒後，檢察官或少年法院（地方法院少年法庭）
    依據勒戒處所之陳報，認受觀察、勒戒人無繼續施用毒品傾
    向者，應即釋放，並為不起訴之處分或不付審理之裁定；認
    受觀察、勒戒人有繼續施用毒品傾向者，檢察官應聲請法院
    裁定或由少年法院（地方法院少年法庭）裁定令入戒治處所
    強制戒治，其期間為6 個月以上，至無繼續強制戒治之必要
    為止，但最長不得逾1 年，毒品危害防制條例第20條第2 項
    定有明文。次按勒戒處所應注意觀察受觀察、勒戒人在所情
    形，經醫師研判其有或無繼續施用毒品傾向後，至遲應於觀
    察、勒戒期滿之15日前，陳報該管檢察官或少年法院（庭）
    ，觀察勒戒處分執行條例第8 條第1 項亦定有明文。依據上
    開規定，受觀察、勒戒人有無繼續施用毒品之傾向，係由醫
    師研判。而關於有無繼續施用毒品傾向之評估標準，法務部
    已於110 年3 月26日以法矯字第11006001760 號函修正頒布
    「有無繼續施用毒品傾向評估標準紀錄表」、「有無繼續施
    用毒品傾向評估標準評分說明手冊」。上開評估標準，並非
    完全以受勒戒人勒戒後的結果作為依據，勒戒前及勒戒過程
    中的各種情況，亦屬評估的參考項目。依「有無繼續施用毒
    品傾向評估標準說明手冊」規定，是以前科紀錄與行為表現
    、臨床評估、社會穩定度等3 個項目合併計算分數，每一大
    項均有靜態因子與動態因子，並以各該因子分數相加，用以
    評估有無繼續施用毒品之傾向。因此，受勒戒人有無「繼續
    施用毒品傾向」，係依具體個案之臨床實務及相關事證等多
    個面向綜合評估判定，有其相當之專業依據及標準，且涉及
    專門醫學。又考量強制戒治之目的，是為了協助施用毒品者
    戒斷毒品之心癮及身癮所為的保安處分，而該評估標準乃是
    適用於每一位受觀察、勒戒處分之人，具一致性、普遍性、
    客觀性，如果其評估由形式上觀察，並無分數計算顯然錯誤
    、亦無擅斷或濫權等明顯不當之情事，法院自應予以尊重。
    　
四、經查，被告因施用第一、二級毒品，前經原審法院裁定令入
    勒戒處所觀察、勒戒後，據法務部○○○○○○○○附設觀察勒戒所
    評分結果為（評估日期：110 年12月13日，以下僅記載得分
    項目）：
　⑴前科紀錄與行為表現：1.毒品犯罪相關司法紀錄（靜態因子
    ）：每筆5 分共10筆，共11筆（實際應為10筆，惟計算總分
    均屬相同，不影響本件評估計分）得分為10分（上限10分）
    。3.其他犯罪相關紀錄（靜態因子）：每筆2 分，共4筆，
    得分為8分（上限10分）。4.入所時尿液毒品檢驗（靜態因
    子）：多種毒品反應，得分為10分（上限10分），以上項目
    ，總共得分28分。
　⑵臨床評估：1.物質使用行為（靜態因子）：1-1 有多重毒品
    濫用（施用海洛因及安非他命），得分為10分（上限10分）
    、1-2有合法物質濫用（香菸）：每種2 分，得分為2 分（
    上限6分）、1-3 使用方式：有注射使用，得分為10分（上
    限10分）、1-4 使用年數：超過1 年，得分為10分（上限10
    分）、2.精神疾病共病（含反社會人格，動態因子）：有in
    somnia，得分為10分（上限10分）。3.臨床綜合評估（動態
    因子，含病識感、動機、態度、就醫意願）屬中度，得分為
    4 分（上限7 分），以上項目，總共得分46分。
　⑶社會穩定度：2.家庭(上限5分):2-2入所後家人是否訪視（動
    態因子）：無，得分為5分、2-3出所後是否與家人同住(動
    態因子):否，得分為5分，以上項目，因有上限5分限制，總
    共得分為5分。
　　經核以上靜態因子得分合計60分，動態因子得分合計19分，
    靜態因子及動態因子總分合計79分，而依法務部與衛生署共
    同修正之「有無繼續施用毒品傾向評分標準評分說明手冊」
    所定判定原則，得分在60分以上者，即可判定為有繼續施用
    毒品傾向。茲被告之得分為79分，已逾60分，故而判定有繼
    續施用毒品傾向，有法務部○○○○○○○○附設勒戒所110 年12月
    21日高戒衛字第11010011300 號函暨「有（無）繼續施用毒
    品傾向證明書」及「有無繼續施用毒品向評估標準紀錄表」
    在卷可稽。
五、綜上，被告前科記錄得分為10分，抗告意旨稱得分為28 分
    部分，係前科紀錄與行為表現項目（包括毒品犯罪相關司法
    紀錄、其他犯罪相關紀錄、入所時尿液毒品檢驗）之綜合計
    算結果，被告此部分所指，即有誤會。另本件臨床評估之細
    項內容，分為物質使用行為、精神疾病共病（含反社會人格
    ）、臨床綜合評估（含病識感、動機、態度、就醫意願），
    與被告稱其在勒戒期間有無違反規定云云，並無關連。再者
    ，本件評估係戒治所專業知識經驗者（包括醫生）在被告執
    行觀察、勒戒期間，依其本職學識評估被告之人格特質、臨
    床徵候、物質使用行為、社會穩定度等因素所為之綜合判斷
    ，乃屬科學驗證所得之結論，而該評估標準又係普遍、一致
    、客觀的適用於每一位受觀察、勒戒處分人，被告稱對其評
    分過重云云，亦屬無理。本案被告既受有前揭評估認有繼續
    施用毒品傾向，且由形式上觀察，並無擅斷或濫權等明顯不
    當之情事，原審因而依檢察官聲請，適用毒品危害防制條例
    第20條第2 項後段之規定，裁定令入戒治處所施以強制戒治
    ，其期間為6 個月以上，至無繼續強制戒治之必要為止，但
    最長不得逾1 年，經核並無不合。至於被告其餘抗告意旨所
    述其已年邁、獨居、經濟不佳，無再反覆施用毒品可能，僅
    為其主觀所陳，尚無從推翻前述經專業評估其仍有繼續施用
    毒品傾向，應裁定令入戒治處所，施以強制戒治之事實。從
    而，被告執上開情詞提起抗告，為無理由，應予駁回。
據上論結，應依刑事訴訟法第412條，裁定如主文。
中　　華　　民　　國　　111 　年　　1 　　月　　20　　日
                  刑事第八庭　　審判長法　官　邱明弘
                                      法　官　林書慧
　　　　　                  　　　　　法　官　黃宗揚
以上正本證明與原本無異。
不得再抗告。
中　　華　　民　　國　　111 　年　　1 　　月　　20　　日
　　　　　　　　　　　　　　　　　　　書記官　秦富潔